【裁判字號】    99,訴,2154
【裁判日期】    991108
【裁判案由】    清償借款
【裁判全文】
臺灣臺中地方法院民事判決              99年度訴字第2154號
原      告  國泰人壽保險股份有限公司
法定代理人  丙○○
訴訟代理人  乙○○
被      告  甲○○
上列當事人間請求清償借款事件，前聲請對被告發支付命令，惟
被告已於法定期間內對支付命令提出異議，應以支付命令之聲請
視為起訴，經於民國99年10月25日言詞辯論終結，本院判決如下
：
    主    文
被告應給付原告新臺幣2,902,335元，及其中之新臺幣2,713,656
元部分，應自民國90年2月10日起至清償日止，按週年利率百分
之8.8計算利息，另應自民國90年2月10日起至清償日止，按週年
利率百分之1.76計算違約金。
原告其餘之訴駁回。
訴訟費用新臺幣29,809元由被告負擔。
本判決原告勝訴部分於原告以新臺幣100萬元為被告供擔保後，
得假執行；但被告如以新臺幣2,902,335元為原告供擔保後，則
得免為假執行。
原告其餘假執行之聲請駁回。
    事實及理由
壹、原告訴之聲明：被告應給付原告新臺幣（下同）2,902,335
    元，及其中之2,713,656元部分，應自民國90年2月10日起至
    清償日止，按週年利率百分之8.8計算利息，另應自90年2月
    10日起至清償日止，按週年利率百分之20計算違約金。原告
    並願供擔保，請准宣告假執行。另陳述：借款人即訴外人盧
    培田以被告為連帶保證人，於86年12月23日向原告借款700
    萬元及100萬元，約定利息各按年息7.875%及8.875%計算（
    並以原告每年3月及9月所訂立之利率計付後續利息），另約
    定自借款日起分240期，按月攤還本息，最後清償日期原約
    定為106年12月23日，且約定如有一期未履行，則喪失期限
    利益及分期攤還之權利，全部債務視為到期。詎訴外人盧培
    田自88年5月24日起，即未依約繳付本息，當時借款利率為
    週年利率8.8%，原告嗣聲請拍賣抵押物（鈞院89年度執字第
    16690號），拍定後分配拍賣所得價金之結果，原告尚有(1)
    借款本金2,713,656元、(2)自90年2月10日起按週年利率8.8%
    計算之利息，及(3)自88年6月25日起按上開利率之百分之10
    （六個月以內）及百分之20（超過六個月以上）計算之違約
    金未償。為此，爰本於消費借貸及連帶保證之法律關係，請
    求被告負清償責任等語。
貳、被告答辯聲明：原告之訴駁回。另陳述：訴外人盧培田生前
    與被告為夫妻關係，訴外人盧培田當初係以不動產為擔保而
    向原告借款，不動產已由原告聲請法院拍賣，為何還有借款
    未償？另被告當初擔任保證人，係訴外人盧培田向原告借款
    時一併作主決定要被告擔任保證人，因被告從未管過訴外人
    盧培田之事，且訴外人盧培田要被告做什麼，被告就得做，
    被告如果不從，就會被打，被告無奈只好簽名保證，但被告
    現在沒有能力可以還款，而且原告當初同意借款人借貸那麼
    多錢，自不應再向被告求償等語。
、法院得心證之理由：
  一、程序方面：按訴狀送達後，原告不得將原訴變更或追加他
      訴。但有下列各款情形之一者，不在此限：二、請求之基
      礎事實同一者。三、擴張或減縮應受判決事項之聲明者。
      按民事訴訟法第255條第1項第2、3款定有明文。本件原告
      就違約金部分之請求，原於支付命令聲請狀中請求按上開
      利率（即週年利率8.8%）之百分之20即週年利率1.76%計
      算違約金，嗣所另行提出之準備書狀則請求按年利率20%
      計算違約金，核屬擴張請求之金額，揆諸上揭說明，程序
      上爰予准許。
  二、實體方面：
      （一）經查，原告上開主張，業據提出借據、約定書、本
            院89年度執字第16690號強制執行金額計算書分配
            表等（均為影本）為證，核與本院依職權所調取之
            上開強制執行事件卷證內容相符，信屬實在。
      （二）按稱消費借貸者，謂當事人一方移轉金錢或其他代
            替物之所有權於他方，而約定他方以種類、品質、
            數量相同之物返還之契約。又借用人應於約定期限
            內，返還與借用物種類、品質、數量相同之物。民
            法第474條第1項及第478條前段定有明文。又連帶
            債務之債權人，得對於債務人中之一人或數人或其
            全體，同時或先後請求全部或一部之給付，同法第
            273條第1項亦有明文。而保證債務之所謂連帶，在
            當事人間並無特別約定之情形下，乃指保證人與主
            債務人負同一債務，而對於債權人各負全部給付之
            責任者而言。
      （三）本件被告既有擔任訴外人盧培田向原告所借貸之上
            開合計800萬元借款債務之連帶保證人，依法自應
            負清償之責任，被等上開所辯各情，或屬其應允擔
            任訴外人盧培田之連帶保證人之動機，或為個人目
            前之資力情況，尚不足以對抗債權人而據為免責之
            事由。
      （四）原告就違約金部分之請求，原於支付命令聲請狀中
            請求按上開利率（即8.8%）之百分之20即週年利率
            1.76%計算違約金，嗣所另行提出之準備書狀則請
            求按年利率20%計算違約金。惟依卷附借據所示，
            系爭借款之違約金約定，應係按違約當時之原借款
            利率之百分10（6個月以內者）及原借款利率之百
            分之20（6個月以上者）計算，而非按週年利率20%
            計算，是原告所為違約金之請求，應以週年利率1.
            76%（即8.8%×20%＝1.76%）之計算標準，始屬有
            據。
肆、綜上所述，原告本於消費借貸及連帶保證之法律關係，訴請
    被告給付2,902,335元，及其中之2,713,656元部分，應自90
    年2月10日起至清償日止，按週年利率百分之8.8計算利息，
    另應自90年2月10日起至清償日止，按週年利率百分之20計
    算違約金。就被告應給付原告2,902,335元（即未償借款本
    金2,713,656元，另加自88年6月25日起至90年2月9日止之違
    約金188,679元），及其中之2,713,656元部分，自90年2月1
    0日起至清償日止，按週年利率8.8%計算利息，另應自90年2
    月10日起至清償日止，按週年利率1.76%計算違約金之範圍
    內，為有理由，爰予准許；逾此部分所為請求，則非有理，
    應予駁回。
伍、假執行之宣告：本件原告陳明願供擔保，聲請宣告假執行。
    就其勝訴部分，核無不合，爰酌定相當之擔保金額，予以准
    許，另依職權酌定被告得供擔保而免受假執行之擔保金額；
    至原告敗訴部分，其假執行之聲請，失所附麗，則予駁回。
陸、本件事證已臻明確，兩造其餘攻擊防禦方法與舉證，核與判
    決結果無影響，爰不逐一論述，附此敘明。
柒、據上論結，原告之訴為一部有理由、一部無理由，依民事訴
    訟法第79條、第390條第2項、第392條，判決如主文。
中    華    民    國    99    年    11    月    8     日
                  民事第四庭    法  官  林宗成
正本係照原本作成。
如對本判決上訴，須於判決送達後20日內向本院提出上訴狀。如
委任律師提起上訴者，應一併繳納上訴審裁判費。
中    華    民    國    99    年    11    月    8     日
                                書記官

司法院資訊處製作；財團法人民間司法改革基金會備份。
